臺灣高等法院刑事判決
110年度上訴字第2303號
上  訴  人  臺灣新北地方檢察署檢察官
被      告  邱飛龍



上列上訴人因被告違反毒品危害防制條例案件，不服臺灣新北地
方法院109年度審訴字第925號，中華民國110年4月13日第一審判
決（起訴案號：臺灣新北地方檢察署109年度毒偵字第466號），
提起上訴，本院判決如下：
    主  文
原判決撤銷。
甲○○施用第一級毒品，免刑。扣案之第一級毒品海洛因壹包（驗
餘淨重貳點柒柒公克，含包裝袋壹只）沒收銷燬。
    犯罪事實
一、甲○○明知海洛因係毒品危害防制條例第2條第2項第1款規定
    之第一級毒品，不得施用、持有，竟基於施用第一級毒品之
    犯意，於民國108年12月26日17時許，在新北市○○區○○路000
    號2樓之居所內，以將海洛因摻入香菸內點燃吸食煙霧之方
    式，施用第一級毒品海洛因1次。嗣於同日18時許，為警在
    上址查獲，當場查扣其所持有之第一級毒品海洛因1包（淨
    重2.80公克、驗餘淨重2.77公克），並經其同意採集尿液檢
    體送驗後，呈嗎啡、可待因之陽性反應，而查悉上情。
二、案經新北市政府警察局蘆洲分局報告臺灣新北地方檢察署檢
    察官偵查起訴。
    理  由
壹、證據能力部分：
一、被告以外之人於審判外之言詞或書面陳述，除法律有規定者
    外，不得作為證據，刑事訴訟法第159條第1項定有明文。又
    被告以外之人於審判外之陳述，雖不符刑事訴訟法第159條
    之1至第159條之4之規定，而經當事人於審判程序同意作為
    證據，法院審酌該言詞陳述或書面陳述作成時之情況，認為
    適當者，亦得為證據；當事人、代理人或辯護人於法院調查
    證據時，知有同法第159條第1項不得為證據之情形，而未於
    言詞辯論終結前聲明異議者，視為有前項之同意，刑事訴訟
    法第159條之5亦有明文。查本件檢察官、被告甲○○於言詞辯
    論終結前，均未就本院所認定犯罪事實而經調查採用之證據
    之證據能力予以爭執（見本院卷第77頁），本院復審酌各該
    證據作成時之情況，尚無違法及證明力明顯過低之瑕疵，認
    以之作為證據應屬適當，揆諸上開規定，本件經調查之證據
    ，均有證據能力。
二、至於本院所引之非供述證據部分，並無證據證明係公務員違
    法取得，亦無依法應排除其證據能力之情形，應有證據能力
    。
貳、實體部分：
一、認定犯罪事實所憑之證據及理由：　　
　㈠上揭犯罪事實，業據被告甲○○於警詢、偵查、原審及本院審
    理時坦承不諱（見臺灣新北地方檢察署109年度毒偵字第466
    號卷【下稱毒偵卷】第11至23頁、第122頁；臺灣新北地方
    法院109年度審訴字第925號卷【下稱原審卷】第96頁、第10
    3頁；本院卷第79頁），並有自願受搜索同意書（見毒偵卷
    第39頁）、新北市政府警察局蘆洲分局搜索扣押筆錄、扣押
    物品目錄表、扣押物品收據（見毒偵卷第43至49頁）在卷可
    稽。又被告於108年12月27日為警所採集之尿液，經送台灣
    檢驗科技股份有限公司以酵素免疫分析法（EIA）初步檢驗
    ，再以氣相層析質譜儀法（GC/MS）、液相層析串聯質譜儀
    （LC/MS/MS）確認檢驗，結果呈嗎啡、可待因陽性反應，有
    新北市政府警察局受採集尿液檢體人姓名及檢體編號對照表
    （檢體編號：I0000000）（見毒偵卷第95頁）、勘察採證同
    意書（見毒偵卷第91頁）、台灣檢驗科技股份有限公司濫用
    藥物實驗室-台北於109年1月10日出具之濫用藥物檢驗報告
    （檢體編號：I0000000）（見毒偵卷第131頁）在卷足憑。
    又扣案之粉末檢品1包，經送法務部調查局濫用藥物實驗室
    鑑定結果，含微量第一級毒品海洛因成分，淨重2.80公克（
    驗餘淨重2.77公克，空包裝重0.27公克），有法務部調查局
    濫用藥物實驗室109年1月30日調科壹字第10923001120號鑑
    定書在卷可參。綜上，足認被告上開任意性自白與事實相符
    ，堪以採信。
  ㈡本案罪證明確，被告犯行洵堪認定，應依法論科。
二、論罪：
    海洛因為毒品危害防制條例第2條第2項第1款所規定之第一
    級毒品，不得施用、持有。核被告所為，係犯毒品危害防制
    條例第10條第1項之施用第一級毒品罪。被告持有第一級毒
    品海洛因之低度行為，為施用之高度行為所吸收，不另論罪
    。
三、被告所犯，因法律修正，應為免刑判決：
  ㈠查108年12月27日修正，並於109年1月15日公布，同年7月15
    日施行之毒品危害防制條例第35條之1第2款規定：108年12
    月17日修正條文施行前犯第10條之罪之案件，於修正施行後
    ，「審判中」之案件，由法院或少年法院（地方法院少年法
    庭）依修正後規定處理；依修正後規定應為不起訴處分或不
    付審理之裁定者，法院或少年法院（地方法院少年法庭）應
    為「免刑之判決」或不付審理之裁定。本案被告係於修正毒
    品危害防制條例生效施行前（108年12月26日）犯本案犯行
    ，並於施行前（109年5月4日）繫屬於原審法院，有臺灣新
    北地方檢察署109年5月1日新北檢德孝109毒偵466字第10900
    41796號函上原審法院收狀戳可憑（見原審卷第7頁），依前
    開說明，即應依修正後之毒品危害防制條例規定處理。
  ㈡被告前經原審法院於109年8月24日裁定入勒戒處所觀察、勒
    戒（見原審卷第169頁至第172頁），經評估認被告無繼續施
    用毒品傾向，有法務部○○○○○○○○110年4月6日新戒所衛字第1
    1007008440號函及所附之有無繼續施用毒品傾向證明書、評
    估標準紀錄表在卷足稽（見原審卷第213至219頁），原本應
    由檢察官為不起訴處分，然本案係於毒品危害防制條例修正
    施行前繫屬法院，業如前述，屬毒品危害防制條例修正施行
    後之審判中案件，揆諸前揭規定，自應為免刑之判決。
四、我國刑事訴訟制度採直接審理、言詞審理，雖刑事訴訟法第
    307條有屬直接審理、言詞審理之例外規定，但依該條文所
    定之例外情形，應限於同法第161條第4項、第302條至第304
    條之判決，始得不經言詞辯論為之。至於同法第306條所定
    之「法院認為應科拘役、罰金或應諭知免刑或無罪之案件，
    被告經合法傳喚無正當理由不到庭者，得不待其陳述逕行判
    決」，意即依同法第306條之規定，於有應諭知免刑之情形
    ，法院固得不待被告之陳述逕行判決，但法院仍應經審理程
    序，於審理程序中被告經合法傳喚無正當理由不到庭時，始
    得不待被告之陳述逕行判決。本件原審法院雖於109年7月15
    日進行準備程序（見原審卷第95頁），然嗣後並未再定審判
    期日傳喚被告即逕行判決，核與前開規定即有違背。檢察官
    上訴意旨執此對原判決而為指摘，為有理由，應由本院將原
    判決撤銷。
五、本案因法律修正，應為免刑判決，業經本院論述如上（見理
    由欄三），審酌檢察官上訴意旨係對原審程序予以指摘，非
    對原審諭知免刑判決另有爭執，參以被告於本院審理時亦陳
    稱：伊已經去觀察、勒戒了，不知道為何還要來開庭，本案
    法院如何處理伊沒意見，就是不要再去關等語（見本院卷第
    79至80頁），參酌毒品危害防制條例第35條之1第2款立法理
    由略為：若該等案件於修正施行前已繫屬於法院者，為求「
    程序之經濟」，法院應依修正施行後之規定處理，即應依職
    權為觀察、勒戒或強制戒治之裁定。依修正施行後之規定，
    受觀察、勒戒人無繼續施用傾向者，應為不起訴處分者，法
    院應為免刑之判決。可見，受觀察、勒戒人無繼續施用傾向
    者，原應為不起訴處分，但考量此等案件已繫屬於法院，故
    改由法院為免刑之判決。從而，考量訴訟經濟、毒品處遇特
    性，爰由本院經言詞辯論後判決如主文第2項所示。
六、扣案之第一級毒品海洛因1包（驗餘淨重2.77公克），應依
    毒品危害防制條例第18條第1項前段規定，宣告沒收銷燬；
    又其包裝袋與內裝之海洛因，難以完全析離，應與毒品整體
    同視，併予沒收銷燬。
據上論斷，應依刑事訴訟法第369條第1項前段、第364條、第299
條第1項但書，毒品危害防制條例第10條第1項、第35條之1第2款
，判決如主文。
本案經檢察官江祐丞提起公訴，檢察官黃明絹提起上訴，檢察官
林秀敏到庭執行職務。
中　　華　　民　　國　　110 　年　　8 　　月　　25　　日
                  刑事第三庭    審判長法　官  張惠立
                                      法　官  廖怡貞
                                      法　官  張江澤
以上正本證明與原本無異。
如不服本判決，應於收受送達後20日內向本院提出上訴書狀，其
未敘述上訴之理由者並得於提起上訴後20日內向本院補提理由書
（均須按他造當事人之人數附繕本）「切勿逕送上級法院」。
                                      書記官  林明慧
中　　華　　民　　國　　110 　年　　8 　　月　　25　　日
附錄：本案論罪科刑法條全文
毒品危害防制條例第10條
施用第一級毒品者，處六月以上五年以下有期徒刑。
施用第二級毒品者，處三年以下有期徒刑。

毒品危害防制條例第35條之1
本條例中華民國一百零八年十二月十七日修正之條文施行前犯第
十條之罪之案件，於修正施行後，依下列規定處理：
一、偵查中之案件，由檢察官依修正後規定處理。
二、審判中之案件，由法院或少年法院（地方法院少年法庭）依
    修正後規定處理；依修正後規定應為不起訴處分或不付審理
    之裁定者，法院或少年法院（地方法院少年法庭）應為免刑
    之判決或不付審理之裁定。
三、判決確定尚未執行或執行中之案件，適用修正前之規定。